【裁判字號】    99,訴,1537
【裁判日期】    991112
【裁判案由】    偽造文書等
【裁判全文】
臺灣臺北地方法院刑事判決              99年度訴字第1537號
公  訴  人  臺灣臺北地方法院檢察署檢察官
被      告  乙○○
上列被告因偽造文書等案件，經檢察官提起公訴（99年度偵緝字
第1710號），因被告於本院準備程序中先就被訴事實為有罪陳述
，經本院合議庭裁定適用簡式審判程序，茲判決如下：
    主  文
乙○○竊盜，累犯，處有期徒刑肆月，如易科罰金，以新臺幣壹
仟元折算壹日。又行使偽造私文書，足以生損害於他人，累犯，
處有期徒刑伍月，如易科罰金，以新臺幣壹仟元折算壹日，於信
用卡簽帳單商店存根聯持卡人簽名欄內偽造之「Seline慈」簽名
署押共柒枚，均沒收。應執行有期徒刑捌月，如易科罰金，以新
臺幣壹仟元折算壹日，於信用卡簽帳單商店存根聯持卡人簽名欄
內偽造之「Seline慈」簽名署押共柒枚，均沒收。
    事  實
一、乙○○前因犯偽造文書案件，經臺灣板橋地方法院以94年簡
    字第5424號判決判處有期徒刑5 月確定；又因犯偽造文書案
    件，經臺灣桃園地方法院以94年訴字第2513號判決判處有期
    徒刑6 月，經上訴臺灣高等法院後，復撤回上訴確定，上開
    2 案件經臺灣板橋地方法院以95年度聲字第3459號裁定定應
    執行刑為有期徒刑9 月確定，甫於民國96年4 月30日易科罰
    金執行完畢。
二、詎不知悔改，因缺錢花用，竟基於意圖為自己不法所有之犯
    意，於98年8 月5 日晚間6 時許，在臺北市松山區○○○路
    ○ 段103 號1 樓之寢具店內，趁前同事甲○○未注意之際，
    徒手自甲○○之皮包內竊取甲○○所有之國泰世華商業銀行
    股份有限公司（下稱國泰世華銀行）卡號0000000000000000
    號之信用卡1 張及現金新臺幣（下同）800 元得手。復另行
    起意，基於意圖為自己不法所有及行使偽造私文書之犯意，
    接續於附表編號1 至7 所示之時間，至如附表所示之特約商
    店，持上開信用卡，佯為有權使用該信用卡之甲○○本人，
    刷卡為如附表所示金額之消費，並在簽帳單上偽簽「Seline
    慈」之署名7 枚，用以表彰甲○○本人確認該簽帳單記載之
    交易標的及金額，及向發卡銀行請求撥付消費款項予特約商
    店之意思之意，並持交予不知情之特約商店店員而行使之，
    致附表編號1 至7 所示商店之店員陷於錯誤，而交付商品予
    乙○○，足生損害於甲○○、國泰世華銀行及附表編號1 至
    7 所示之特約商店。嗣經甲○○發現前開信用卡遭竊，訴警
    究辦，經調閱商店監視錄影帶後，始查悉上情。
三、案經甲○○訴由臺北市政府警察局松山分局報請及國泰世華
    銀行訴由臺灣臺北地方法院檢察署檢察官偵查起訴。
    理  由
一、本件被告乙○○所犯非死刑、無期徒刑、最輕本刑為3 年以
    上有期徒刑之罪，或高等法院管轄第一審之案件，被告於本
    院準備程序進行中，就被訴事實為有罪之陳述，經本院認合
    於刑事訴訟法第273 條之1 第1 項之規定，裁定進行簡式審
    判程序，合先敘明。
二、上開事實，業據被告於偵訊、本院準備程序及簡式審判程序
    時坦承不諱（見99年度偵緝字第1710號卷第43至44頁、本院
    卷第39至46頁），並有告訴人甲○○於警詢時、偵查中之指
    述在卷可參（見98年度偵字第23209 號卷第3 至5 頁、第6
    至7 頁、第33至34頁），此外，復有監視錄影畫面翻拍相片
    、國泰世華銀行交易一覽表、臺北市政府警察局松山分局98
    年11月12日北市警松分刑字第09832499800 號函暨其所附國
    泰世華商業銀行信用卡簽帳單影本7 紙、信用卡申請書影本
    、國泰世華銀行信用卡系統新增帳單單筆查詢及其所附簽帳
    單影本各7 紙、本院公務電話紀錄3 張等在卷足證（提示98
    年度偵字第23209 號卷第8 頁、第12頁、第40至47頁、第52
    頁、第54至67頁，本院卷第29至30頁、第47頁），足徵被告
    出於任意性之自白核與事實相符。本案事證明確，被告之犯
    行堪以認定，應予依法論科。
三、按信用卡簽帳單係以文字為一定之意思表示，持信用卡刷卡
    消費時，在簽帳單上簽署姓名，除表示已收受特約商店交付
    之交易標的物外，並為確認該筆消費之憑證，具有表示法律
    上權利義務關係之意思內容，故簽帳單性質上除與收據相同
    外，並且為信用卡發卡銀行依據此向簽帳人收款之憑證，應
    為文書之一種。核被告所為，係犯刑法第320 條第1 項之竊
    盜罪、第216 條、第210 條之行使偽造私文書罪、第339 條
    第1 項之詐欺取財罪。被告於簽帳單上偽造署押之行為，係
    偽造私文書之階段行為，又偽造私文書後復持以行使，其偽
    造之低度行為為行使之高度行為所吸收，均不另論罪。又按
    數行為於同時同地或密切接近之時地實施，侵害同一法益，
    各行為之獨立性極為薄弱，依一般社會健全概念，在時間差
    距上，難以強行分開，在刑法評價上，以視為數個舉動之接
    續施行，合為包括之一行為予以評價，較為合理，則屬接續
    犯，而為包括之一罪（最高法院86臺上上字第3295號判例參
    照）。被告所為如附表編號1 至7 所示之犯行，係於同日以
    告訴人甲○○所有之同一信用卡刷卡消費，侵害法益均屬同
    一，且時間、空間密接，依一般社會通念，難以強行區分，
    應論以接續犯一罪，起訴意旨認係屬數罪併罰之行為，尚有
    誤會。又被告上開盜刷信用卡之行為，同時觸犯行使偽造私
    文書及詐欺取財2 罪名，為想像競合犯，應依刑法第55條規
    定，從一重之行使偽造私文書罪處斷。被告所犯上開竊盜罪
    及行使偽造私文書罪，犯意各別，行為互殊，罪名不同，應
    予分論併罰。又被告有如事實欄一、所載之犯罪科刑執行情
    形，有臺灣高等法院被告前案紀錄表在卷可查，其於受有期
    徒刑執行完畢後，5 年內再犯本案有期徒刑以上之各罪，均
    為累犯，應依刑法第47條第1 項之規定，分別加重其刑。爰
    審酌被告不思依循正軌賺取財物，竟以前揭竊取他人財物及
    盜刷信用卡之手法，不法牟取財物，除造成他人權益受損外
    ，更紊亂商業交易秩序犯罪動機，且並未償還款項予告訴人
    國泰世華銀行及甲○○，亦有竊盜、偽造文書、業務侵占等
    前科，素行不佳，惟念其犯後坦承全部犯行，尚知悔悟，且
    本件經查獲之盜刷金額尚非至鉅，且當庭表示願意於出監後
    償還盜刷之款項，並與告訴人國泰世華銀行達成和解，有本
    院99年度附民字第427 號和解筆錄可參，並衡酌被告為高中
    畢業，離婚後即無工作，經濟情況不佳等智識、教育程度、
    經濟狀況等情，暨其犯罪動機、目的及犯罪所生之危害等一
    切情狀，分別量處如主文所示之刑。又依司法院釋字第662
    號解釋：「中華民國94年2 月2 日修正公布之現行刑法第41
    條第2 項，關於數罪併罰，數宣告刑均得易科罰金，而定應
    執行刑之刑逾6 個月者，排除適用同條第1 項得易科罰金之
    規定部分，與憲法第23條規定有違，並與本院釋字第366 號
    解釋意旨不符，應自本解釋公布之日起失其效力。」，而刑
    法第41條第8 項於98年12月30日經總統公布：「第1 項至第
    4 項及第7 項之規定，於數罪併罰之數罪，均得易科罰金或
    易服社會勞動者，其應執行之刑逾6 月者，亦得適用之」，
    再依同日修正之刑法施行法第10條規定「刑法修正條文及本
    法修正條文，除施行日期者外，自公布日施行」，故修正之
    刑法第41條第8 項已經於98年12月30日生效，對於數罪併罰
    ，數宣告刑均得易科罰金，而定應執行之刑超過6 個月之案
    件，依司法院大法官會議釋字第366 號、第662 號解釋意旨
    、98年12月30日公布之刑法第41條第8 項，得易科罰金，而
    原來刑法第41 條2項既業已失效，故毋庸為新舊法之比較。
    爰依上開規定，就被告所犯各罪，定應執行之刑及易科罰金
    折算標準。
三、至被告於附表編號1 至7 所示之時、地，在信用卡簽帳單商
    店存根聯持卡人簽名欄內偽造告訴人甲○○之「Seline慈」
    署押共7 枚，均屬偽造之署名，不問屬於犯人與否，應依刑
    法第219 條之規定宣告沒收。至信用卡簽帳單之持卡人存根
    聯部分，並未扣案，且為被告所丟棄，業據被告供述在卷（
    見本院卷第45頁反面），復無證據證明其尚存在，為免日後
    執行困難，爰不併予宣告沒收。
據上論斷，應依刑事訴訟法第273 條之1 第1 項、第299 條第1
項前段，刑法第216 條、第210 條、第320 條第1 項、第339 條
第1 項、第55條、第47條第1 項、第41條第1 項前段、第8 項、
第51條第5 款、第219 條，刑法施行法第1 條之1 ，判決如主文
。
本案經檢察官陳仕蘭到庭執行職務。
中    華    民    國    99    年    11    月    12    日
                  刑事第十九庭  法  官  林佑珊
上正本證明與原本無異。
如不服本判決應於收受送達後10日內向本院提出上訴書狀，並應
敘述具體理由；其未敘述上訴理由者，應於上訴期間屆滿後20日
內向本院補提理由書（均須按他造當事人之人數附繕本）「切勿
逕送上級法院」。告訴人或被害人如對於本判決不服者，應具備
理由請求檢察官上訴，其上訴期間之計算係以檢察官收受判決正
本之日期為準。
                                書記官  陳宏璋
中    華    民    國    99    年    11    月    15    日
附錄本案論罪科刑法條：
中華民國刑法第216條
（行使偽造變造或登載不實之文書罪）
行使第 210 條至第 215 條之文書者，依偽造、變造文書或登載
不實事項或使登載不實事項之規定處斷。
中華民國刑法第210條
（偽造變造私文書罪）
偽造、變造私文書，足以生損害於公眾或他人者，處 5 年以下
有期徒刑。
中華民國刑法第320條
（普通竊盜罪、竊佔罪）
意圖為自己或第三人不法之所有，而竊取他人之動產者，為竊盜
罪，處5  年以下有期徒刑、拘役或 5 百元以下罰金。
意圖為自己或第三人不法之利益，而竊佔他人之不動產者，依前
項之規定處斷。
前二項之未遂犯罰之。
中華民國刑法第339條
（普通詐欺罪）
意圖為自己或第三人不法之所有，以詐術使人將本人或第三人之
物交付者，處 5 年以下有期徒刑、拘役或科或併科 1 千元以下
罰金。
以前項方法得財產上不法之利益或使第三人得之者，亦同。
前二項之未遂犯罰之。
附表：
 ┌──┬───────┬────┬──────────┬─────┐
 │編號│時間          │商店名稱│商店地址            │刷卡金額  │
 │    │              │        │                    │（新臺幣）│
 ├──┼───────┼────┼──────────┼─────┤
 │1   │98年8 月5 日晚│松青超市│臺北市松山區○○○路│3,522元   │
 │    │間9 時42分許  │民有店  │3 段140 巷15號2樓   │          │
 │    │              │        │                    │          │
 ├──┼───────┼────┼──────────┼─────┤
 │2   │98年8 月5 日晚│松青超市│臺北市松山區○○○路│79元      │
 │    │間9 時43分許  │民有店  │3 段140 巷15號2樓   │          │
 │    │              │        │                    │          │
 ├──┼───────┼────┼──────────┼─────┤
 │3   │98年8 月5 日晚│頂好超市│臺北市中山區○○○路│2,785元   │
 │    │間10時5 分許  │長安東路│2 段63號、63之1號   │          │
 │    │              │店      │                    │          │
 ├──┼───────┼────┼──────────┼─────┤
 │4   │98年8 月5 日晚│頂好超市│臺北市中山區○○○路│442元     │
 │    │間10時8 分許  │長安東路│2 段63號、63之1號   │          │
 │    │              │        │                    │          │
 ├──┼───────┼────┼──────────┼─────┤
 │5   │98年8 月5 日晚│頂好超市│臺北市大安區○○○路│612元     │
 │    │間10時30分許  │忠孝店  │4 段71號地下1 樓    │          │
 ├──┼───────┼────┼──────────┼─────┤
 │6   │98年8 月5 日晚│頂好超市│臺北市大安區○○○路│2,250元   │
 │    │間10時31分許  │忠孝店  │4 段71號地下1 樓    │          │
 ├──┼───────┼────┼──────────┼─────┤
 │7   │98年8 月5 日晚│DMSTORE │臺北市大安區○○○路│6,000元   │
 │    │間10時40分許  │商店    │1 段190 巷10號1樓A7 │          │
 │    │              │        │之1                 │          │
 └──┴───────┴────┴──────────┴─────┘

司法院資訊處製作；財團法人民間司法改革基金會備份。
